臺灣彰化地方法院民事裁定
110年度消債職聲免字第16號
聲  請  人  
即債務人    吳麗卿  
代理人      謝博戎律師(法扶律師)
相  對  人  
即債權人    臺灣土地銀行股份有限公司

法定代理人  謝娟娟  
代理人兼送  
達代收人    陳麗月  
相  對  人  
即債權人    華南商業銀行股份有限公司

法定代理人  張振芳  
代理人兼送  
達代收人    陳仲偉  
相  對  人  
即債權人    台北富邦商業銀行股份有限公司

法定代理人  程耀輝  


相  對  人  
即債權人    兆豐國際商業銀行股份有限公司

法定代理人  張兆順  


相  對  人  
即債權人    花旗（台灣）商業銀行股份有限公司


法定代理人  莫兆鴻  
代  理  人  陳正欽  


相  對  人  
即債權人    臺灣中小企銀股份有限公司

法定代理人  黃博怡  
代理人兼送  
達代收人    彭湘淳  
相  對  人  
即債權人    有限責任彰化第六信用合作社

法定代理人  溫永春  


相  對  人  
即債權人    永豐商業銀行股份有限公司

法定代理人  陳嘉賢  
代  理  人  郭以忻  

相  對  人  
即債權人    玉山商業銀行股份有限公司


法定代理人  曾國烈  
代  理  人  朱逸君  
相  對  人  
即債權人    台新國際商業銀行股份有限公司

法定代理人  尚瑞強  


相  對  人  
即債權人    台灣金聯資產管理股份有限公司


法定代理人  施俊吉  


相  對  人  
即債權人    富邦資產管理股份有限公司

法定代理人  洪主民  


相  對  人  
即債權人    台新資產管理股份有限公司

法定代理人  吳統雄  


相  對  人  
即債權人    元大國際資產管理股份有限公司


法定代理人  宋耀明  
代  理  人  沈士琦  
相  對  人  
即債權人    摩根聯邦資產管理股份有限公司

法定代理人  李文明  


相  對  人  
即債權人    良京實業股份有限公司

法定代理人  平川秀一郎



相  對  人  
即債權人    新光行銷股份有限公司

法定代理人  李明新  
代  理  人  鄭穎聰  
相  對  人  
即債權人    仲信資融股份有限公司

法定代理人  楊子汀  
代  理  人  陳映蓁  


相  對  人  
即債權人    滙誠第二資產管理股份有限公司

法定代理人  莊仲沼  


相  對  人  
即債權人    滙誠第一資產管理股份有限公司

法定代理人  莊仲沼  


相  對  人  
即債權人    新加坡商艾星國際有限公司台灣分公司

法定代理人  曾慧雯  


上列當事人因債務人吳麗卿聲請消費者債務清理事件，本院裁定
如下：
    主  文
債務人吳麗卿應予免責。
    理  由
一、按法院為終止或終結清算程序之裁定確定後，除別有規定外
    ，應以裁定免除債務人之債務，消費者債務清理條例（下稱
    消債條例）第132條定有明文。而法院裁定開始清算程序後
    ，債務人有薪資、執行業務所得或其他固定收入，扣除自己
    及依法應受其扶養者所必要生活費用之數額後仍有餘額，而
    普通債權人之分配總額低於債務人聲請清算前2年間，可處
    分所得扣除自己及依法應受其扶養者所必要生活費用之數額
    者，法院應為不免責之裁定。但債務人證明經普通債權人全
    體同意者，不在此限；債務人有下列各款情形之一者，法院
    應為不免責之裁定。但債務人證明經普通債權人全體同意者
    ，不在此限：於七年內曾依破產法或本條例規定受免責。
    故意隱匿、毀損應屬清算財團之財產，或為其他不利於債權
    人之處分，致債權人受有損害。捏造債務或承認不真實之
    債務。聲請清算前二年內，因消費奢侈商品或服務、賭博
    或其他投機行為，所負債務之總額逾聲請清算時無擔保及無
    優先權債務之半數，而生開始清算之原因。於清算聲請前
    一年內，已有清算之原因，而隱瞞其事實，使他人與之為交
    易致生損害。明知已有清算原因之事實，非基於本人之義
    務，而以特別利於債權人中之一人或數人為目的，提供擔保
    或消滅債務。隱匿、毀棄、偽造或變造帳簿或其他會計文
    件之全部或一部，致其財產之狀況不真確。故意於財產及
    收入狀況說明書為不實之記載，或有其他故意違反本條例所
    定義務之行為，致債權人受有損害，或重大延滯程序。同條
    例第133條、134條有明文規定。準此，法院為終止或終結清
    算程序之裁定確定後，除有消債條例第133條、134條各款所
    定之情形者，法院應為不免責之裁定外，法院即應以裁定免
    除債務人之債務。
二、債務人吳麗卿於民國108年12月12日聲請清算，本院於109年
    7月30日以108年度消債清字第33號裁定自同日下午4時起開
    始清算程序。嗣經本院司法事務官執行清算程序，因債務人
    名下尚有財產，經變價完畢後依照債權表分配予各債權人，
    並裁定清算程序終止確定在案，此經本院調閱本院108年度
    消債清字第33號卷宗、109年度司執消債清字第19號卷宗查
    閱無訛。依前揭規定及說明，本院應依職權裁定是否免除債
    務人之債務，經本院於110年6月1日以彰院平民仁110年度消
    債職聲免字第16號函詢問全體無擔保及無優先權之普通債權
    人，對於債務人是否免責表示意見，並未經全體普通債權人
    表示同意債務人免責，先予敘明。
三、經查：
  ㈠債務人無消債條例第133條前段所定應不免責之事由：
  1.按法院於清算程序終止或終結之裁定確定後，依消債條例第
    133條為是否免責裁定之審查時，應以自裁定開始清算程序
    時起至裁定免責前之期間，作為認定債務人有無薪資等固定
    收入之期間（臺灣高等法院暨所屬法院98年法律座談會民事
    類提案第39號研討意見參照）。故本院依消債條例第133條
    為免責與否之審查時，應先就債務人自109年7月30日經本院
    裁定開始清算程序時起至本件裁定免責前之期間，計算其固
    定收入與必要生活費用之數額，固定收入扣除必要生活費用
    後有餘額者，再計算比較普通債權人之分配總額與債務人聲
    請清算前2年間，可處分所得扣除必要生活費用之數額，以
    認定是否具有消債條例第133條前段所定之應不免責事由。
  2.債務人於清算執行時，陳報現無工作，以配偶及兩個兒子扶
    養維生，每月無收入，而每月生活必要費用為14,866元，並
    無任何結餘等情，經本院依職權查詢聲請人之勞工保險被保
    險人投保資料，查無聲請人投保之紀錄，而聲請人106、107
    年度之稅務電子閘門財產所得調件明細表，其綜合所得稅給
    付總額僅為4,000 元、20,000元，名下有如附表所示財產等
    節（見本院消債清卷第206頁至第209頁、第210頁至第215頁
    ），核與債務人所述情節大抵相符，足認債務人自本院裁定
    開始清算程序即109年7月30日起迄今，每月並無收入等情，
    堪予採信。
  3.債務人於清算程序開始後無薪資、執行業務所得或其他固定
    收入，而聲請人每月必要生活費用為14,866元，已如前述，
    則以聲請人每月固定收入，扣除聲請人所必要生活費用之數
    額後，已無餘額（計算式：0－14,866＝-14,866），核與消債
    條例第133條前段所定「於清算程序開始後，債務人有薪資
    、執行業務所得或其他固定收入，扣除自己及依法應受其扶
    養者所必要生活費用之數額後仍有餘額」之要件即有未合，
    自無再審酌第133條後段所定不免責事由之必要。況因債務
    人名下尚有不動產與保險契約，經本院清算程序變價、解約
    後尚分配358,052元予債權人等，此有本院民事執行處強制
    執行金額分配表為憑，足認債權人等受分配數額已高於債務
    人可處分所得扣除生活費用之餘額，自無消債條例第133條
    不免責之事由。
  ㈡債務人無消債條例第134條各款所定之應不免責事由：
  1.按消費者債務清理條例關於清算程序係以免責主義為原則，
    不免責為例外，倘債權人主張債務人有消費者債務清理條例
    第134條各款所定不免責之事由，自應由債權人就債務人有
    合於上開各款要件之事實，提出相當之事證以實其說。
  2.債權人等雖均具狀表示不同意債務人免責，惟對於債務人是
    否具有消債條例第134條各款所列之不免責事由，則均未提
    出任何具體主張或事證證明。而債務人如何負擔生活必要費
    用乙節，已據債務人陳述如前；又債務人名下如附表所示之
    財產，已於清算執行程序變賣並分配完畢，除外無任何登記
    之財產或投資項目一事，有本院依職權調取之債務人稅務電
    子閘門財產調件明細表可憑。本院復查無證據足認債務人上
    開陳述有何不實之處，自難僅憑債權人片面臆測即遽認債務
    人有隱匿收入、財產，或有何種應不免責之行為。準此，債
    權人既均未具體主張或提出任何事證證明債務人有符合消債
    條例第134條各款所列之不免責事由，且本院依卷內現有資
    料及依職權調查之結果，查無債務人有該條各款所定不免責
    事由之情事，無從認定債務人有該條各款所定之應不免責事
    由。
四、綜上所述，本件債務人聲請清算，經法院裁定清算程序終結
    確定，本院復查無債務人具有消債條例第133條前段、第134
    條各款所列應不免責之情事，揆諸首揭說明，債務人已符合
    免責之要件，本院應以裁定免除債務人之債務。至債權人於
    本件免責裁定確定之翌日起1年內，如發見債務人有虛報債
    務、隱匿財產或以不正當方法受免責者，自得另依消債條例
    第139條規定，聲請本院裁定撤銷免責，附此敘明。
五、依消費者債務清理條例第132條，裁定如主文。
中　　華　　民　　國　　110 　年　　11　　月　 　3　　日
                 
  　　　　　　    民事第二庭    法　官　王姿婷
上為正本係照原本作成。
如不服本裁定，應於裁定送達後10日內，以書狀向本院提出抗告
，並繳納抗告費新臺幣1千元。
中　　華　　民　　國　　110 　年　　11　　月　　3 　　日
                                書記官  吳曉玟
附表：
編號 財產名稱 財產現況（新台幣） 處分情形（新台幣）  1    本院108年度司執字第56601號案款-即彰化縣○○鎮○○○段000地號、嘉安段49地號土地拍賣餘款 349,540元 349,540元 2 彰化縣○○鎮○○段00地號土地 面積：2,862.91㎡，權利範圍：公同共有32分之1 不予處分 3 彰化縣○○鎮○○○段000地號土地 面積：4,466㎡，權利範圍：公同共有64分之1 不予處分 4 富邦人壽金來寶小額終身壽險 （保單號碼0000000000-00） 保單價值準備金7,561元 解約得款6,100元 5 富邦人壽新平準終身壽險 （保單號碼0000000000-00） 保單價值準備金3,906元 解約得款2,412元 6 彰化台化郵局存款 （號0000000-0000000） 17元 不予處分